【裁判字號】    95,台上,4577
【裁判日期】    950817
【裁判案由】    殺人
【裁判全文】
最高法院刑事判決            九十五年度台上字第四五七七號
    上  訴  人  甲○○
                        2樓
    選任辯護人  陳增機律師
    上  訴  人  丙○○
                        號3樓.
    選任辯護人  許文彬律師
                蕭嘉甫律師
    上  訴  人  乙○○
                丁○○
                       樓
上列上訴人等因殺人案件，不服台灣高等法院中華民國九十四年
十月五日第二審更審判決（九十四年度上更(二)字第一九七號，起
訴案號：台灣士林地方法院檢察署八十七年度偵字第四五七八號
），提起上訴，本院判決如下：
    主  文
上訴駁回。
    理  由
按刑事訴訟法第三百七十七條規定，上訴於第三審法院，非以判
決違背法令為理由，不得為之。是提起第三審上訴，應以原判決
違背法令為理由，係屬法定要件。如果上訴理由狀並未依據卷內
訴訟資料，具體指摘原判決不適用何種法則或如何適用不當，或
所指摘原判決違法情事，顯與法律規定得為第三審上訴理由之違
法情形，不相適合時，均應認其上訴為違背法律上之程式，予以
駁回。本件原審經審理結果，認為上訴人甲○○、丙○○、丁○
○及乙○○殺人犯行明確，因而撤銷第一審關於上訴人等四人部
分所為科刑之判決，改判仍均論處上訴人等四人共同連續殺人罪
刑（甲○○、丙○○各處有期徒刑八年、丁○○處有期徒刑十二
年，乙○○處有期徒刑十一年），已詳敘其調查、取捨證據之結
果及憑以認定犯罪事實之心證理由。並就上訴人等四人否認之供
詞及其所辯各語認非可採，予以論述。就形式上觀察，原判決要
無採證認事違背經驗法則、論理法則或理由不備之違背法令情形
。原判決於理由內係以拆信刀極為銳利，持之刺人要害，足以致
人死亡，丁○○持拆信刀刺殺譚永吉，致渠受有顏面外傷，右臂
多處撕裂傷之傷害，顯示李某不惟對其砍刺數刀，且有朝譚某頭
部砍刺情形，以頭部為人體要害，丁○○竟仍持刀刺之，難謂無
殺人故意。而渠雖僅刺王漢青左腹部一刀，然腹部為臟器集中處
，乃人體要害，縱僅刺一刀，仍足以致命，渠手持拆信刀刺擊王
漢青左腰部（腸骨上二公分處）呈銳器傷，創口長一．六公分，
深至左腎旁之腹膜後組織，路徑長約十二公分，造成瀰漫性兩側
腹膜後腔出血及腹腔內二０００ＣＣ出血，已刺穿臟器，足認李
某用力甚猛，應有殺人故意。又頭部無法承受重擊，為一般人所
認識，以鋁棒朝之猛擊，足以戕害人命，當為上訴人等所明知，
酌之王漢青之頭部傷勢，渠等朝王某頭部等部位重力毆擊，致其
倒地，足見下手之猛與殺意之堅，乃認上訴人等四人主觀上應有
殺人犯意。並說明案發當時，王漢青、譚永吉不敵轉身欲逃時，
上訴人等四人仍先後分頭予以追殺，雖丙○○未參與追殺譚永吉
，然其時渠係持續攻擊王漢青，依該上訴人等四人分頭連續為毆
擊及刺殺行為之犯罪情狀觀之，渠等顯係基於對彼此間殺害行為
之相互認識，以共同犯罪之意思而參與追殺行為。甲○○、乙○
○、丙○○既持鋁棒，而丁○○則持拆信刀分頭毆擊刺殺王漢青
、譚永吉，顯見渠等係出於共同殺人之默示意思合致，而下手實
行殺害行為，自應對王漢青死亡及譚永吉被追殺受傷未致死亡之
結果，負共同正犯罪責，並無區別所持凶器種類，而異其責任之
理。是原判決對於認定上訴人等四人主觀上有殺人共同犯意聯絡
及王漢青左腰部致命之刀傷雖係丁○○一人持拆信刀所為，何以
其他共犯仍應同負其責以及丙○○於甲○○、乙○○、丁○○追
殺譚永吉時，雖未一同追出，何以不能解免該部分殺人未遂刑責
，均已論敘其理由甚詳，並無判決理由不備之違法，且所為採證
論斷既無悖於經驗及論理法則，自無採證違法可言。則甲○○於
案發當時，將譚永吉所持小武士刀（非屬槍砲彈藥刀械管制條例
所管制之「刀械」）打落後，雖僅持該刀鞘追打王漢青，未持該
遭打落之小武士刀對之行兇，原無從對渠為有利之認定。況該小
武士刀於譚某持用時，其刀柄已經脫落，與刀刃一分為二，是臧
某未持該已無刀柄，無法持握之小武士刀對之行兇，仍不足執此
認渠無殺人犯意。依原判決認定之事實，案發當時丙○○係持鋁
製球棒猛擊已經倒地之王漢青，而乙○○、甲○○及丁○○三人
則轉而追打逃至停車場正欲駕車離去之譚永吉等情，雖未認丙○
○有與其餘共同正犯一同追殺譚永吉情事，然基於共同正犯於合
同犯意聯絡範圍內，應對其餘共同正犯之行為同負其責之法理，
劉某對於乙○○、甲○○及丁○○三人分持球棒、拆信刀追殺譚
永吉未致死亡之殺人未遂犯行，仍應共負其刑事責任，此既經原
判決於理由內予以敘明，已如前述，則原判決就丙○○與其餘共
同正犯先後殺害王漢青既遂及殺害譚永吉未遂行為，論以「連續
犯」罪責，要無判決理由矛盾之違法可言。又原判決理由係以譚
永吉於民國八十七年五月十六日上午二時三十分許，在紅娘ＧＴ
Ｖ餐廳大門口與甲○○、丙○○、丁○○發生口角衝突，乃心生
不滿，夥同王漢青攜械尋仇，上訴人等四人於遭對方持刀揮刺時
，出手反擊，固係對於現在不法之侵害而為防衛行為，然譚永吉
、王漢青二人嗣因甲○○等人之反擊行為，致譚某所持之小武士
刀之刀柄脫落，而王漢青與丁○○扭打時，亦遭乙○○以鋁棒自
後毆擊背部，渠二人因落敗轉身欲逃離現場，此時渠等原所加諸
上訴人等四人之不法侵害，已被排除，成為過去，乃乙○○猶緊
追王漢青至門口，並以鋁棒重擊其後腦部倒地，再由甲○○、丙
○○相繼持鋁棒予以毆擊，丁○○更拿取王漢青所持拆信刀猛刺
其左腰部，終至王某死亡，此時，譚永吉既已逃出餐廳門外，無
法再對上訴人等四人造成危害，乃甲○○、乙○○與丁○○仍分
持鋁棒及拆信刀追殺譚某至停車場，要與刑法「正當防衛」之要
件不符，因認上訴人等四人執此所為辯解，並無足採。則上訴人
等四人所為追殺行為既不合刑法「正當防衛」之要件，自無防衛
是否過當之問題。則原審未依刑法第二十三條但書規定，減免其
刑，亦無判決適用法則不當之違誤。是甲○○、丙○○二人上訴
意旨分別以上情指摘原判決違背法令，核與法律規定得為第三審
上訴理由之違法情形，不相適合。渠二人其餘上訴意旨，則係就
屬原審採證認事職權之行使及原判決已說明事項，徒憑主觀見解
，任指原判決違背法令，且仍為單純事實之爭執，均不能認係適
法之第三審上訴理由。另乙○○、丁○○二人上訴意旨，仍執前
詞否認丁○○有持拆信刀刺殺王漢青，及主張渠等所為係激於義
憤而殺人，且合於刑法「正當防衛」要件云云，均係就原判決已
說明事項，徒憑自己說詞，漫事指摘，且猶為事實之爭辯，亦不
能認係合法之第三審上訴理由。依上揭說明，上訴人等四人之上
訴均違背法律上之程式，俱應予駁回。
據上論結，應依刑事訴訟法第三百九十五條前段，判決如主文。
中    華    民    國  九十五  年    八    月   十七   日
                      最高法院刑事第八庭
                          審判長法官  張  淳  淙
                                法官  張  春  福
                                法官  呂  丹  玉
                                法官  洪  昌  宏
                                法官  蔡  彩  貞
      本件正本證明與原本無異
                                      書  記  官
中    華    民    國  九十五  年    八    月  二十四  日
                                                      j


司法院資訊處製作；財團法人民間司法改革基金會備份。
